最高法院刑事判決                              八十八年度台上字第七二○五號
    上  訴  人  甲○○
    選任辯護人  陳煥生律師
右上訴人因偽造有價證券案件，不服台灣高等法院中華民國八十六年十一月十三日第
二審判決（八十六年度上訴字第四七二一號，起訴案號：台灣板橋地方法院檢察署八
十五年度偵字第一九五八三號），提起上訴，本院判決如左：
    主  文
原判決撤銷，發回台灣高等法院。
    理  由
本件原判決認定上訴人甲○○與陳嘉音係朋友關係，明知陳嘉音所交付趙淑媛（陳嘉
音之配偶）名義之如原判決附表所示空白支票（面額及發票日期均空白）一紙，並未
授權上訴人填寫面額新台幣（下同）一百萬元，詎上訴人竟於民國八十四年十二月十
八日，在台北縣中興橋旁第一駕訓中心，填上發票日為八十五年三月九日，逾越授權
範圍偽填票面金額「一百萬元」而完成發票之行為，並於同時、地將偽造之該支票交
付不知情之許瑜珍，充當許瑜珍之生活費，並要許瑜珍勿至酒店上班，嗣由許瑜珍持
該支票向楊啟斌調現，經楊啟斌提示時，始為趙淑媛發現上情等情。因而維持第一審
論處上訴人意圖供行使之用，而偽造有價證券罪刑之判決，駁回上訴人在第二審之上
訴，固非無見。
惟查(一)有罪判決書之事實一欄，為判斷其適用法令當否之準據，法院應將依職權認定
與論罪科刑有關之事實，翔實記載，然後於理由內逐一說明其憑以認定之證據，並使
事實認定與理由說明，互相適合，方為合法。倘事實認定與理由說明，不相一致，或
事實與理由欄內之記載，前後齟齬，按諸刑事訴訟法第三百七十九條第十四款後段規
定，均屬判決理由矛盾之當然違背法令。原判決事實僅認定陳嘉音並未授權上訴人填
寫系爭支票之面額，竟逾越授權範圍偽填票面金額為「一百萬元」，支票日期「八十
五年三月九日」部分，並未認定係偽造，惟於判決理由論斷上訴人逾越授權範圍，擅
自偽填系爭支票之金額及日期（見原判決理由三）。事實認定與理由說明，不相一致
，已有判決理由矛盾之違背法令。(二)被害人之陳述如無瑕疵，且就其他方面調查又與
事實相符，固足採為科刑之基礎，倘其陳述尚有瑕疵，則在未究明前，遽採為論罪科
刑之根據，即難認為適法。原判決採信被害人陳嘉音所陳，認定被害人陳嘉音固曾交
付其妻趙淑媛名義之系爭空白支票給上訴人，惟其並未授權上訴人填寫金額為「一百
萬元」，詎上訴人逾越授權填寫票面金額為「一百萬元」後，交付許瑜珍，復未告知
被害人陳嘉音或支票名義人趙淑媛，顯有偽造有價證券之犯意等情。惟查被害人陳嘉
音於偵查中供陳該張支票是被偷的（見偵字第一九五八三號卷第十頁背面）；至第一
審始改稱「（提示支票）我曾交空白支票給他（按指上訴人），他均有說，但這一張
我不知道，在第一駕訓班是一張五萬元及一萬元支票，當時許瑜珍知道，我親眼看到
他交給許瑜珍」等語（見第一審卷第十九頁背面、第二十頁），前後所陳不相一致，
已有瑕疵可指。況據證人許瑜珍於第一審證稱：（問系爭支票誰交？）是甲○○交給
我的，因我答應他不上班做我的生活費，他當我面寫給我的，當時陳嘉音在場……一
百萬元是甲○○寫的……當時甲○○與陳嘉音二人在車上，我想陳嘉音一定知道，甲
○○是當場向陳嘉音拿這張票，是陳嘉音開車等語（見第一審卷第四十二頁背面、第
四十三頁）。究竟陳嘉音交付系爭空白支票予上訴人時，有無授權填寫金額？如未授
權何以先蓋好趙淑媛之印鑑章？原審未審慎究明，遽採為論罪科刑之根據，亦有違誤
。以上或係上訴意旨所指摘，或為本院得依職權調查之事項，應認原判決有撤銷發回
更審之原因。原判決不另諭知無罪部分，基於審判不可分之原則，併予發回。
據上論結，應依刑事訴訟法第三百九十七條、第四百零一條，判決如主文。
中      華      民      國    八十八    年     十二     月     十六     日
                              最高法院刑事第三庭
                                  審判長法官  陳  錫  奎
                                        法官  洪  清  江
                                        法官  吳  昆  仁
                                        法官  李  伯  道
                                        法官  花  滿  堂
      右正本證明與原本無異
                                              書  記  官
中      華      民      國    八十八    年     十二     月    二十一    日
